臺北高等行政法院判決
　　　　　　　　　　　　　93年度訴字第00004號
　　　　　　　　　　　　　94.
原　　　告　甲○○
被　　　告　新竹市政府
代　表　人　乙○○市長）住同.
訴訟代理人　丁○○
上列當事人間因就業服務法事件，原告不服行政院勞工委員會中
華民國92年10月24日勞訴字第0920045694號訴願決定，提起行政
訴訟。本院判決如下：
　　主  文
原告之訴駁回。
訴訟費用由原告負擔。
　　事  實
一、事實概要：
    緣原告甲○○未經許可，受雇主彭俊光委任辦理外勞聘僱許
    可等就業服務業務。案經被告機關職業訓練局於92年5月15日
    以勞職外字第0920437637號函移由被告機關新竹市政府查處
    。嗣經被告新竹市政府審查屬實，乃依就業服務法第34條第2
    項及第65條第1項規定，於92年6月30日以府勞就字第09200
    53123-2號違反就業服務法罰鍰案件處分書，處原告罰鍰新台
    幣30萬元整。原告不服，提起訴願，遭決定駁回，遂提起本
    件行政訴訟。
二、兩造聲明：
　　(一)原告聲明求為判決：1.訴願決定及原處分均撤銷。
                        2.訴訟費用由被告負擔。
　　(二)被告聲明求為判決：1.駁回原告之訴。
                        2.訴訟費用由原告負擔。
三、兩造之爭點：被告機關依就業服務法第34條第2項及第65條
                第1項規定處原告新台幣30萬元罰鍰，是否適
                法？
　　(一)原告主張之理由：
      1.原告為單純之外勞仲介業務人員，將雇主申請監護工之
        合法文件，交由仲介公司蓋印送件，仲介公司審核（理
        ）後交勞委會，一切過程均依法辦理，非原告一己可蒙
        蔽或偽冒，且原告有選擇仲介公司工作之基本權利，原
        告所述：彭俊光申請之外籍勞工，其申請聘雇許可之延
        誤，係彭俊光留置勞委會所退文件而造成，非仲介公司
        或原告之疏失，卻遭新竹市政府勞工局扭曲為原告自91
        年起即未依屬任何仲介公司，卻有從事就業服務業務，
        原告91年6月8日鄭金霞、王坤祥，1月10日王達1月24日
        喬純、林姿君、1月31日范黃妹、張吉美、蘇惠美、2
        月6日陳蔡玉琴等客戶文件，陸續交由翔陽國際公司，申
        請外勞從未間斷，勞工局憑片面之詞，依何證據認定原
        告違反就業服務法？仲介公司怎對案件不知情？
      2.原告之客戶業務，申請外勞作業事宜均依法由翔陽國際
        人力仲介公司辦理，其從事外勞服務業務期間，路易士
        人力仲介與翔陽國際人力仲介公司委原告收取相關作業
        費用，經該公司負責人同意辦理外勞服務業務，當屬許
        可之從業人員；又原告選擇轉往翔陽國際公司，同時期
        有23位雇主，其申請外勞先後入境，僅彭俊光之外勞文
        件發生狀況，勞委員職訓局所退回之文件（限期補正）
        ，究係退給何人？掛號文件應予查明，如係原告所收取
        ，難咎其辭，自有所疏失，行政院勞委會作業系統應有
        所為，予原告釐清事實，還原告公道。
    (二)被告主張之理由：
      原告接受雇主彭俊光委託於91年1月26日引進印尼籍監護工
      SUJARWO（護照號碼AD675464），在外勞入境後15日內雖依
      規定向行政院勞工委員會辦理外勞聘僱許可，在「雇主聘
      僱外籍勞工申請表」上因未蓋上公司大小章而遭退件，因
      而未能取得行政院勞工委員會核發聘僱許可函，致雇主自
      91年1月26日至92年2月26日止聘僱未經許可之外勞從事監
      護工工作，違反就業服務法。原告於訴願書述及他在辦理
      雇主彭俊光之外勞引進時是分別經由路易士人力仲介有限
      公司（以下簡稱路易士）及翔陽國際人力仲介公司（以下
      簡稱翔陽）同意辦理，他是為許可從業員，惟查原告於90
      年11月1日簽「切結書」與路易士脫離關係後至翔陽，因時
      間短暫並無與翔陽簽訂勞動契約，且「翔陽」公司負責人
      丙○○兩度來府說明時均表示此案他不但不知外勞何時入
      境，而外勞入境15日內需向向行政院勞工委員會提出聘僱
      許可申請時，原告亦未知會公司辦理，另原告於申請表上
      填寫「路易士」為受委託人力仲介公司，而非是「翔陽」
      ，且於其後原告每月向外勞收取費用1萬元共13個月，及接
      送外勞至醫院做例行體檢，均說明全是原告在為雇主及外
      勞做服務管理業務，和「翔陽」完全沒關連。原告既未能
      提出他任職於「翔陽」公司之証明文件足以說明他是許可
      從業員，卻有從事就業服務業務行為，其違反就業服務法
      之事實明確。綜其所述原告顯已有未經許可擅自為他人辦
      理申請聘僱外勞等就業服務之事實洵堪認定。本府依據違
      反就業服務法第34條第2項、同法第65條第1項規定科處罰
      鍰新台幣30萬元整並無不當。
　　理  由
一、按「私立就業服務機構及其分支機構，應向主管機關申請設
    立許可，經發給許可證後，始得從事就業服務業務；其許可
    證並應定期更新之。未經許可，不得從事就業服務業務。…
    …」、「……違反第34條第2項……規定者，處新臺幣30萬元
    以上150萬元以下罰鍰。」分別為就業服務法第34條第1項、
    第2項及第65條第1項所明定。
二、本件被告以原告未經許可，受雇主彭俊光委任辦理外勞聘僱
    許可等就業服務業務，經被告機關職業訓練局於92年5月15
    日以勞職外字第0920437637號函移由被告查處，嗣經被告審
    查屬實，依就業服務法第34條第2項及第65條第1項規定，於
    92年6月30日以府勞就字第0920053123-2號違反就業服務法罰
    鍰案件處分書，處原告罰鍰新台幣30萬元整，原告不服，提
    起訴願，遭決定駁回；循序起訴意旨略以：原告為單純之外
    勞仲介業務人員，將雇主申請監護工之合法文件，交由仲介
    公司蓋印送件，仲介公司審核後交勞委會，一切過程均依法
    辦理，非原告一己可蒙蔽或偽冒；且彭俊光申請之外籍勞工
    ，其申請聘雇許可之延誤，係彭俊光留置勞委會所退文件而
    造成，非仲介公司或原告之疏失；又原告有選擇仲介公司工
    作之基本權利，雇主彭俊光申請外勞入境後，其已離開路易
    士人力仲介公司，並轉往新竹市翔陽國際人力仲介公司，原
    告之客戶業務，申請外勞作業事宜均依法由翔陽國際人力仲
    介公司辦理，其從事外勞服務業務期間，路易士人力仲介與
    翔陽國際人力仲介公司委原告收取相關作業費用，經該公司
    負責人同意辦理外勞服務業務，當屬許可之從業人員云云。
三、卷查原告接受雇主彭俊光委託於91年1月26日引進印尼籍監護
    工SUJARWO（護照號碼AD675464），在外勞入境後15日內雖依
    規定向行政院勞工委員會辦理外勞聘僱許可，在「雇主聘僱
    外籍勞工申請表」上因未蓋上公司大小章而遭退件，因而未
    能取得行政院勞工委員會核發之聘僱許可函，原告並安排外
    勞於91年7月15日至敏盛綜合醫院做每半年例行體檢，檢查報
    告並未向當地主管機關報備，致雇主自91年1月26日至92年2
    月26日止聘僱未經許可之外勞從事監護工工作，違反就業服
    務法各情，有行政院勞工委員會91年2月22日勞職外字第
    0910465132號函、92年5月15日勞職外字第0920437637號函、
    雇主聘僱外籍勞工申請表、敏盛綜合醫院健康檢查表、被告
    所屬勞工局談話紀錄、外僑居留證、護照等件影本附原處分
    卷可稽；堪認屬實。又查原告於90年11月1日所簽「切結書」
    說明與路易士人力仲介公司脫離關係後，再轉至翔陽公司時
    ，因時間短暫並無簽訂勞動契約；是被告以原告未經許可擅
    自為他人辦理申請聘僱外勞等就業服務之事實，違反就業服
    務法第34條第2項規定，乃依同法第65條第1項規定處原告罰
    鍰新台幣30萬元，洵屬有據。
四、原告雖主張前情據為爭執，並提出路易士人力仲介公司及翔
    陽國際有限公司收取規費明細、外勞作業進度表等件為證；
    惟查原告於被告所屬勞工局92年5月29日詢問時陳稱「問：此
    雇主聘僱外籍勞工申請表資料顯示勞委會收文日期為九十一
    年二月十五日，填寫的委託人力仲介公司為路易士，請問當
    時你是否為路易士的仲介從業人員？答：我曾任職路易士人
    力仲介有限公司，期間為九十年二月至九十年十一月，這文
    件會填上路易士，是因為先前由路易士代為申請核准函。」
    「問：雇主均按期繳交就業安定費，並說外勞半年體檢均是
    由你安排，你有沒有收取雇主或外勞的服務費？答：我都沒
    有。」、「問：九十年十一月自路易士人力仲介公司離職後
    ，你就職於哪家仲介公司？答：曾在新竹翔陽、桃園力大，
    均為短期業務人員，但此案是在翔陽期間『九十年十一月至
    十二月』，但和它沒關係。」另雇主彭俊光於被告所屬勞工
    局92年6月9日詢問時陳稱「問：請說明行政院勞委會九十一
    年二月十五日在接到雇主申請表時，因申請表仲介公司未蓋
    大小章退回文件，你是否收到？答：我一直都沒有收到勞委
    會通知，完全不知道聘僱許可未辦好，我們委託甲○○辦理
    ，他應該負責追蹤，他完全沒做，並不是如他所說一直追查
    ，符先生依契約書收取了服務費一萬八千元，又從外勞薪資
    每月扣一萬元，扣了十三個月，而他也帶外勞於二○○二年
    七月十五日做半年例行體檢，讓我們一直是認為我們的外勞
    是合法聘用。」等語；有談話紀錄附原處分卷可稽。復參以
    原告於90年11月1日所立之切結書，內容略以「本人甲○○原
    服務於路易士人力仲介有限公司，自九十年十一月一日起轉
    往它仲介公司服務。為方便服務本人將本人開發之客戶：…
    …彭俊光、……等共計二十三名移往新公司服務。……此外
    本人並保證自九十年十一月一日後，不再使用路易士人力仲
    介有限公司之名從事業務及辦件……。」；又翔陽國際有限
    公司負責人丙○○於92年5月29 日出具說明書，載明「本公
    司針對彭俊光案，……從外勞入境之始，本公司完全不知情
    ，包含其初次申請作業，亦不是本公司所送件，本公司對此
    案毫無關聯。」亦分別有原告於90年11月1日所立切結書、
    翔陽國際有限公司負責人丙○○92年5月29日出具之說明書
    附原處分卷可按；況翔陽國際有限公司負責人丙○○於本院
    準備程序時亦到庭結證略稱：本件原係由其他公司申請，屬
    之前就已發生受雇主委託之舊案，並無簽訂契約，公司並不
    知情；公司收取的一萬二千元是外勞入境前向印尼駐台辦事
    處簽辦勞動契約文件驗證的，系爭文件要送到國外所配合的
    仲介公司，因原告要求與國外仲介公司接洽、接機、體檢等
    作業都由原告自已辦理，並未告知公司，伊公司只是在驗證
    作業上配合而已；之前提出之說明書屬實等情（見本院94年
    1月25日準備程序筆錄）；原告於準備程序時亦供承伊確提
    出切結書，於90年11月1日後即與路易士無關，另於91年2月
    15日提出之聘僱外籍勞工申請書，雖申請表上寫路易士公司
    ，但並無蓋章，本案與國外仲介公司接洽、挑工、安排接機
    、體檢等步驟都由原告自已接洽的等情屬實（見本院94年1
    月25 日準備程序筆錄）；綜情以觀，原告顯有未經許可擅
    自為他人辦理申請聘僱外勞等就業服務業務之行為。原告上
    揭主張，尚非可採。被告依首揭規定處罰原告，並無不合。
五、綜上所述，原告起訴論旨，容非可採。被告以原告未經許可
    擅自從事就業服務業務，違反就業服務法第34條第2項規定，
    乃依同法第65條第1項規定，處原告罰鍰新台幣30 萬元（最
    低度），認事用法，並無違誤，訴願決定遞予維持，亦無不
    合；原告訴請撤銷訴願決定及原處分，為無理由，應予駁回
    。
六、兩造其餘主張陳述，於判決結果不生影響，無庸一一論列，
    併予敘明。
據上論結，本件原告之訴為無理由，爰依行政訴訟法第98條第3
項前段，判決如主文。
中    華    民    國    94    年    3    月    17    日
                  第六庭審判長法  官   林樹埔
                              法  官　 曹瑞卿
                              法  官　 許瑞助
上為正本係照原本作成。
如不服本判決，應於送達後20日內，向本院提出上訴狀並表明上
訴理由，如於本判決宣示後送達前提起上訴者，應於判決送達後
20日內補提上訴理由書（須按他造人數附繕本）。
中    華    民    國    94    年    3    月    17    日
                              書記官   吳芳靜
